臺灣高雄地方法院民事裁定
108年度消債清字第93號
聲  請  人  吳宗哲  
0000000000000000

上列當事人因消費者債務清理事件聲請清算，本院裁定如下：
    主  文
聲請人吳宗哲自民國一百零八年六月二十六日下午四時起開始清
算程序。
命司法事務官進行本件清算程序。
    理  由
一、本件聲請意旨略以：伊無力清償債務，爰依法聲請准予裁定
    清算等語。
二、按「債務人不能清償債務或有不能清償之虞者，得依本條例
    所定更生或清算程序，清理其債務。」消費者債務清理條例
    第3條定有明文。衡以消費者與金融機構間債之關係之發生
    ，係依契約自由原則及相互間之信賴為基礎，此為社會經濟
    活動得以維繫及發展之重要支柱，債務人經濟窘迫，固不應
    任其自生自滅，債權人一方之利益，仍不能因之摒棄不顧。
    是債務人於協商程序中，自應本於個人實際財產及收支狀況
    ，依最大誠信原則，商討解決方案。如終究不能成立協商，
    於聲請更生或清算時，法院審酌上開條文所謂「不能清償或
    有不能清償之虞」，自宜綜衡債務人全部收支、信用及財產
    狀況，評估是否因負擔債務，而不能維持最基本之生活條件
    ；所陳報之各項花費，是否確屬必要性之支出；如曾有協商
    方案，其條件是否已無法兼顧個人生活之基本需求等情，為
    其判斷之準據。
三、經查：
  ㈠聲請人所主張上開事實，業據其提出財產及收入狀況說明書
    （卷第5至7頁）、債權人清冊（卷第9頁）、財團法人金融
    聯合徵信中心前置協商專用債權人清冊（卷第16至17頁）、
    信用報告（卷第19頁）、戶籍謄本（卷第20頁）、勞工保險
    被保險人投保資料表（卷第21頁）、財政部高雄國稅局106
    年及107年度綜合所得稅各類所得資料清單及總歸戶財產查
    詢清單（卷第22至24頁）、薪津明細（卷第25至48頁）、商
    業保險投保資料查詢結果表（卷第50頁）、存摺（卷第60至
    82頁）等在卷可參。
  ㈡次查，聲請人於106年及107年度申報所得分別為93,002元、3
    3,925元（均為富邦人壽保險股份有限公司所得），名下無
    財產，勞工保險於106年7月21日自富邦人壽保險股份有限公
    司退保，另有富邦人壽保單解約金8,772元。又聲請人自陳1
    06年1月起至同年7月21日於富邦人壽保險公司擔任正職人員
    ，因業績未達，自106年7月22日轉為兼職保險業務員，而據
    富邦人壽保險公司函覆之薪資所得明細所載，其自108年1月
    起至5月止領取佣金總計6,664元，另據富邦產物保險公司函
    覆之佣金明細所載僅於108年1月領取250元，聲請人陳稱其
    收入不足維持支出部分仰賴配偶資助，其長女則由前配偶扶
    養等情，此有上開綜合所得稅各類所得資料清單、財產歸屬
    清單、勞工保險被保險人投保資料表、富邦人壽保險股份有
    限公司陳報狀、薪資所得明細、富邦產物保險公司佣金明細
    等（卷第21至24頁、第93至96頁）在卷可參。則在查無聲請
    人有其他收入來源之情形下，佐以其現年48歲，現無投保勞
    工保險，106年至107年度平均每月所得為5,289元【計算式
    ：（93,002＋33,925）÷24＝5,289，本件均係採四捨五入計算
    】，本院即以其最近兩年內之平均每月所得5,289元作為核
    算其現在償債能力之基礎。
  ㈢關於聲請人個人日常必要支出部分，聲請人陳稱其租屋居住
    ，每月房租7,500元，此有房屋租賃契約書、房租調整通知
    及存款聯單在卷可稽（卷第54至59頁）。按債務人必要生活
    費用，以最近一年衛生福利部或直轄市政府所公告當地區每
    人每月最低生活費一點二倍定之，本條例第64條之2第1項定
    有明文。本院參酌衛福部社會司所公告108年度高雄市最低
    生活費標準為13,099元，則聲請人每月生活所必需除有特殊
    情形並有證據證明者外，自宜以此數額之1.2倍即15,719元
    為度，始得認係必要支出。又上開最低生活費用之標準，係
    照當地最近1年平均每人消費支出60％，依其基準之家庭收支
    調查報告調查表格式所示有關經常性支出之調查項目，其原
    即包括利息支出、食品、衣著、房租及水費、電費、醫療保
    健、交通、娛樂、教育等基本生活需求。本院認在聲請人未
    能立證證明其有其他特殊需求之情形下，其個人必要生活費
    用即應以此為限度。
四、綜上所述，以聲請人現每月所得5,289元，已入不敷出，遑
    論尚有餘款可用於清償債權人新加坡商艾星國際有限公司台
    灣分公司之債務1,060,151元。此外，復查無聲請人有本條
    例第6條第3項、第8條或第82條第2項所定駁回清算聲請之事
    由存在，是聲請人聲請本件清算，為有理由，應予准許，爰
    命司法事務官進行本件清算程序。
五、依消費者債務清理條例第83條第1 項、第16條第1 項，裁定
    如主文。
中　　華　　民　　國　　108 　年　　6 　　月　　26　　日
                  民事庭　法　官　沈建興
以上正本係照原本作成。
本裁定不得抗告。
中　　華　　民　　國　　108 　年　　6 　　月　　26　　日
                          書記官  胡美儀